【裁判字號】    90,訴,764
【裁判日期】    900615
【裁判案由】    確認租賃關係存在
【裁判全文】
臺灣臺中地方法院民事判決  九十年度訴字第七六四號
    原      告  丙○○
    訴訟代理人  乙○○
    被      告  台中市第十一信用合作社
    法定代理人  丁○○
    訴訟代理人  甲○
右當事人間請求確認租賃關係存在事件，本院判決如左：
    主      文
原告之訴駁回。
訴訟費用由原告負擔。
    事      實
甲、原告方面：
  一、聲明：確認原告就被告所有坐落台中市○○區○○段七四四地號土地上建物門
            牌號碼台中市南屯區楓樹巷三八之六號二樓房屋、建號九六七、九九五
            、九九六號，於民國八十五年一月六日所訂之租賃關係存在。
  二、陳述：
    （一）坐落台中市○○區○○段七四四地號上建物門牌號碼台中市南屯區楓樹巷
          三八之六號二樓房屋，建號為九六七、九九五、九九六號，原為第三人曾
          坤炳所有，於八十五年一月六日出租與第三人朱坤明，八十五年九月三十
          日朱坤明將該租賃關係讓渡與原告，原告於八十五年十月間陸續搬入使用
          ，嗣該建物經鈞院八十八年度民執六字第二０三四七號強制執行拍賣，由
          被告承受在案。
    （二）出租人於租賃物交付後，縱將其所有權讓與第三人，其租賃契約對於受讓
          人仍繼續存在，民法第四百二十五條定有明文。本件系爭建物，於八十五
          年九月三十日後即由原告占有使用，雖鈞院八十八年度執六字第二０三四
          七號強制執行查封筆錄記載該建物為空屋，殊與事實不符，因該案查封時
          ，債務人曾坤炳並未在場，亦未在查封筆錄簽名，執行人員逕行認定空屋
          顯有違職守，且以此駁回原告在執行程序中之異議，損害原告之權益，原
          告自有即受確認判決之法律上利益，為此提起本訴。
    （三）原告與朱坤明間之讓渡關係，曾坤炳並不知情，朱坤明要求原告不要告訴
          曾坤炳。
    （四）曾坤炳對於原告與朱坤明間之租賃權讓與關係均知情，並未為反對之意思
          表示，被告自應依民法第四百二十五條之規定承受系爭租賃關係。
  三、證據：提出房屋租賃契約讓渡書影本一份、房屋租賃契約影本一份並聲請訊問
            證人曾坤炳、朱坤明。
乙、被告方面：
  一、聲明：原告之訴駁回。
  二、陳述：
    （一）本件系爭不動產即坐落台中市○○區○○段七四四地號土地上，門牌號碼
          台中市南屯區楓樹巷三八之六號二樓房屋，係由被告之債務人曾益興業股
          份有限公司於八十五年一月十五日提供被告設定抵押權，作為其向被告借
          款之擔保，依據雙方所訂土地建築改良物抵押權設定契約書中，聲請登記
          以外之約定事項第三條所載：義（債）務人聲明本抵押物（包含土地及建
          築改良物）從未出租第三人，亦無出借與第三人占有，嗣後不出租或出借
          ，違者願付一切損害賠償及法律責任，嗣因債務人無法依約清償債務，經
          被告聲請鈞院拍賣抵押物，在拍賣程序迄被告於八十九年二月十五日以債
          權人身份依法承受該不動產之前，原告乃至其所受讓之原承租人朱坤炳均
          未主張有任何租賃之情事，依據前開約定，原告自不得以不實之租賃權對
          抗被告。
    （二）原告提出房屋租賃契約及房屋租賃契約讓渡書各乙份作為其主張租賃權之
          依據，惟細查二份契約之立約人部分，其筆跡完全相同，除有違一般訂定
          契約由雙方當事人各自簽名之方式外，更足顯示該二份契約係原告為其不
          法之主張所偽造，自不足作為其主張之依據。
    （三）另觀原告所提房屋租賃契約之內容，其租約期間達三十年，每年租金只十
          萬元，與系爭房屋經鑑定價值為六百七十六萬三千二百七十元，在拍賣程
          序中更提高為八百八十萬元之價格顯不相當，且三十年不予調整租金，凡
          此皆有悖於常情，難認其租約為真實。
    （四）復就原告主張其實際使用系爭房屋而言，鈞院八十八年度民執六字第二０
          三四七號強制執行事件執行人員於八十八年十月六日會同被告代理人前往
          現場查封時，該建物係空屋，八十九年八月二十一日經執行人員前往現場
          履勘結果，僅建屋內留有辦公桌椅等物品，並未有人居住使用，參以訴外
          人曾坤炳曾具狀表示該房屋目前由第三人朱坤明使用中為由提出聲明異議
          ，經鈞院駁回，旋改由原告以其自行使用房屋另提異議，前後所述不一，
          除可見其阻止執行之用意甚明外，亦顯見原告於查封時實未占有使用該房
          屋，自租約成立至查封時已歷時三年均未使用，事後為其不法利益，故佈
          使用之假象，實難認其使用為真實。
    （五）綜上所述，原告之租賃契約及占有使用均非真實，其所主張之租賃關係自
          應不存在。
  三、證據：提出抵押權設定契約書影本一份、本院八十八年度民執六字第二０三四
            七號民事裁定影本一份、臺灣高等法院臺中分院八十九年度抗字第一六
            一八號民事裁定影本一份。
    理      由
一、本件原告起訴主張：坐落台中市○○區○○段七四四地號上建物門牌號碼台中市
    南屯區楓樹巷三八之六號二樓房屋（下稱系爭房屋），建號為九六七、九九五、
    九九六號，原為第三人曾坤炳所有，於八十五年一月六日出租與第三人朱坤明，
    八十五年九月三十日朱坤明將該租賃關係讓渡與原告，原告於八十五年十月間陸
    續搬入使用，嗣該建物經鈞院八十八年度民執六字第二０三四七號強制執行拍賣
    ，由被告承受，依民法第四百二十五條之規定，被告與原告間仍有租賃權之存在
    ，本件系爭建物，於八十五年九月三十日後即由原告占有使用，雖鈞院八十八年
    度執六字第二０三四七號強制執行查封筆錄記載該建物為空屋，殊與事實不符，
    因該案查封時，債務人曾坤炳並未在場，亦未在查封筆錄簽名，執行人員逕行認
    定空屋顯有違職守，且以此駁回原告在執行程序中之異議，損害原告之權益，原
    告自有即受確認判決之法律上利益，為此提起本訴。被告則以否認原告提出之房
    屋租賃契約書及房屋租賃契約讓渡書之真正，系爭房屋於本院執行處為查封及履
    勘時，原告並未占有使用，訴外人曾坤炳亦未提及第三人朱坤明或原告占有使用
    之事，原告所述顯然不實等語，資以為辯。
二、按當事人之一方將其因契約所生之權利義務，概括的讓與第三人承受者，係屬契
    約承擔，與單純的債權讓與不同，非經他方之承認，對他方不生效力，最高法院
    七十二年台上字第一五七三號著有判例。原告主張系爭房屋原係訴外人曾益興業
    股份有限公司（下稱曾益公司）所有，於八十五年一月六日出租與訴外人朱坤明
    ，朱坤明復於八十五年九月三十日將租賃權讓與原告，提出房屋租賃契約、房屋
    租賃契約讓渡書為證，惟原告與朱坤明間之租賃權讓與關係之成立，朱坤明將因
    而退出原有之租賃關係，而由原告概括承受租賃契約所生之一切之權利義務，對
    於原所有人曾益公司而言，有可能影響其權益，是以，原告與朱坤明間所為之契
    約承擔行為，自應經曾益公司之同意，始生效力，合先敘明。本件契約承擔之情
    事，縱係屬實，然原告既於本院審理中自陳曾益公司之負責人曾坤炳對於契約承
    擔之事並不知情，而朱坤明復交代不要讓曾坤炳知道，則曾益公司對於契約承擔
    之事既不知情，更不可能同意或承認；又原告事後雖翻異前詞，改稱曾坤炳對於
    契約承擔之事均知情，且未為反對之表示，然由原告所陳之情，原告與朱坤明均
    未將契約承擔之事，主動告知曾益公司，而租賃權亦為債權之一種，其讓與之行
    為，亦應類推適用民法第二百九十七條債權讓與之規定，非經讓與人或受讓人通
    知債務人，對於債務人不生效力，則原告既未主動通知曾益公司關於租賃權讓與
    之事，本諸誠信原則，自難以曾益公司之負責人曾坤炳未為任何之意思表示，即
    視為默示租賃權讓與之事實；原告與朱坤明間之租賃權讓與行為，既未經曾益公
    司之同意，對於曾益公司自不生效力，則原告自無從以其與朱坤明間之房屋租賃
    契約讓渡書據以對抗曾益公司，而曾益公司所有之系爭房屋，嗣後經被告經由拍
    賣程序取得，則原告亦無從援引民法第四百二十五條之規定主張被告應承擔本件
    租賃關係之存在。是以，本件原告之主張，於法未合，要屬無據，尚難准許。
三、從而，原告本於租賃權讓與之法律關係，請求確認就被告所有坐落台中市○○區
    ○○段七四四地號土地上建物門牌號碼台中市南屯區楓樹巷三八之六號二樓房屋
    、建號九六七、九九五、九九六號，於民國八十五年一月六日所訂之租賃關係存
    在，洵屬無據，為無理由，應予駁回。
四、本件事證已明，原告聲請訊問證人曾坤炳、朱坤明部分，本院認無再行傳訊之必
    要，又兩造關於系爭房屋之占有使用、租賃權讓與關係之真正之陳述與答辯，與
    本院判決之結果及心證之形成不生影響，爰不一一論述，併此敘明。
五、據上論結，本件原告之訴為無理由，依民事訴訟法第七十八條，判決如主文。
中      華      民      國    九十      年      六      月      十五    日
                              臺灣臺中地方法院民事第一庭
~B法      官  巫淑芳
右為正本係照原本作成。
如對本判決上訴，須於判決送達後廿日內向本院提出上訴狀
中      華      民      國    九十      年      六      月      十八    日
~B書 記 官


司法院資訊處製作；財團法人民間司法改革基金會備份。
